---
    title: "Pollution"
    author: "Abdula Kalus, Gabriele Gianuzzo, Giacomo Ballarin, Kevin Cazzolato"
    date: "2023-07"
    output:
    html_document: default
    pdf_document: default
---

```{r setup, include=FALSE}
knitr::opts_chunk$set(echo = TRUE)
```

```{r, include=FALSE}
    setwd("C:/Users/abdul/Desktop/DA_progetto_finale")
    pollution <- read.csv("Dataset/pollution.csv", stringsAsFactors = T)
    str(pollution)
    dim(pollution)
    library(ggplot2)
    library(GGally)
    library(MASS)
    library("ellipse")
    library("corrplot")
    library("grid")
    library("cowplot")
    theme_set(theme_minimal() + theme(
            
        plot.title = element_text(color="#333333", size=14, face="bold", 
                                      margin = margin(5, 5, 20, 5), hjust = 0.5),
            
        axis.title.x = element_text(color="#333333", size=10, face="bold", 
                                        margin = margin(20, 5, 5, 5)),
            
        axis.title.y = element_text(color="#333333", size=10, face="bold", 
                                        margin = margin(5, 20, 5, 5))
    ))
    
    pollution$ovr65=cut(pollution$ovr65, breaks = c(5,7.5,9.5,12))
    levels(pollution$ovr65) = c("pB", "pM", "pA")
    pollution$ovr65=as.factor(pollution$ovr65)
    
    pollution$popn=cut(pollution$popn, breaks = c(2,3.3,4))
    levels(pollution$popn) = c("2-3", "3-4")
    pollution$popn=as.factor(pollution$popn)
    
    pollution$educ=cut(pollution$educ, breaks = c(0,10.5,11.5,Inf))
    levels(pollution$educ) = c("10-", "11", "12+")
    pollution$educ=as.factor(pollution$educ)
    
    pollution$nox[48]=15
    pollution$nox[29]=15
    pollution$hc[47]=19
    pollution$hc[48]=19
    pollution$hc[49]=19
    pollution$hc[29]=19
```    

## Introduzione

Si vuole studiare il dataset "pollution" contenente i tassi di mortalità e diversi fattori ambientali di 60 aree metropolitane statunitensi.\
Il dataset è composto da 16 variabili e 60 osservazioni; di seguito sono riportate le varibiali presenti nel dataset con una breve descrizione:  

- PREC:   Precipitazioni medie annue in pollici

- JANT:   Temperatura media di gennaio in gradi F

- JULT:   Temperatura media di giugno in gradi F

- OVR65:  Percentuale della popolazione SMSA del 1960 di 65 anni o più

- POPN:   Dimensione media delle famiglie

- EDUC:   Anni scolastici medi completati da persone di età superiore ai 22 anni

- HOUS:   Percentuale di unità abitative sane e con tutti i servizi

- DENS:   Popolazione per miglio quadro in aree urbanizzate, 1960

- NONW:   Percentuale popolazione non bianca nelle aree urbanizzate, 1960

- WWDRK:  Percentuale di lavoratori che svolgono professioni intellettuali più remunerative

- POOR:   Percentuale di famiglie con reddito < $3000

- HC:     Potenziale di inquinamento relativo ad idrocarburi

- NOX:    Potenziale di inquinamento relativo ad ossidi nitrici

- SO2:    Potenziale di inquinamento relativo ad anidride solforosa

- HUMID:  Percentuale annua di umidità relativa alle ore 13

- MORT:   Tasso di mortalità totale corretto in base all'età per 100.000

L'obbiettivo è costruire un modello di regressione che consideri la variabile MORT (tasso di mortalità) come variabile
rispsota, ovvero trovare un modello che mi permetta di aprossimare il tasso di mortalità in base ai fattori ambientali delle aree metropolitane.

## Analisi preliminare
Durante l'analisi dei valori delle osservazioni del dataset è stato ritenuto opportuno modificare le seguenti variabili da numeriche a categoriali:


- ovr65, 3 livelli trovati; percentuale bassa pB, percentuale media pM, percentuale alta pA

- popn, 2 livelli trovati; da 2-3 figli in media e da 3-4 figli in media

- educ, 3 livelli trovati; 10-, 11, 12+

\
Inoltre i valori anomali trovati nelle variabili Nox e Hc sono stati sostituiti con il valore medio delle altre osservazioni.
\
Nell’ottica di voler stimare un modello di regressione lineare che consideri la variabile MORT (tasso di mortalità) come variabile risposta, analizziamo la matrice di correlazione per le variabili quantitative, raffigurando i le informazioni sotto forma di una tabella triangolare, che mostra i coefficienti di correlazione tra coppie di variabili.\
Questo ci permette di valutare immediatamente un'eventuale correlazione tra le variabili.

```{r, echo = F}
    P=cor(pollution[,c("prec", "jant", "jult", "hous", "dens", "nonw", "wwdrk", "poor", "hc", "nox", "so2", "humid", "mort")])
    corrplot(P, method = 'square', type = 'lower', diag = FALSE)
```

### Modelli lineari semplici
1) modello lineare tra nonw e mort.
```{r, include = TRUE, echo = FALSE}
m1 <- lm(mort ~ nonw, data = pollution)
ggplot(data = pollution, mapping = aes(nonw, mort)) +
    geom_point(color="#0072B2") +
    xlab("Non bianchi") +
    ylab("Tasso di mortalità") +
    ggtitle("Diagramma di dispersione non bianchi - tasso di mortalità") +
    scale_fill_brewer(palette="Spectral")
summary(m1)
```

Da questo primo modello lineare troviamo un indice R^2 molto alto (~40%), quindi si potrebbe pensare che sia un buon modello per spiegare il tasso di mortalità.

2) modello lineare tra nonw e mort.
```{r, include = TRUE, echo = FALSE}
m2 <- lm(mort ~ prec, data = pollution)
ggplot(data = pollution, mapping = aes(prec, mort)) +
    geom_point(color="#0072B2") +
    xlab("Precipitazione") +
    ylab("Tasso di mortalità") +
    ggtitle("Diagramma di dispersione precipitazione - tasso di mortalità") +
    scale_fill_brewer(palette="Spectral")
summary(m2)
```
Dal secondo modello lineare troviamo un indice R^2 (~25%), osservando che la variabile prec è significativa e quindi verrà tenuta in considerazione per un eventuale modello multivariato.

3) modello lineare tra so2 e mort.\
```{r, include = TRUE, echo = FALSE}
m3 <- lm(mort ~ so2, data = pollution)
ggplot(data = pollution, mapping = aes(so2, mort)) +
    geom_point(color="#0072B2") +
    xlab("SO2") +
    ylab("Tasso di mortalità") +
    ggtitle("Diagramma di dispersione SO2 - tasso di mortalità") +
    scale_fill_brewer(palette="Spectral")
summary(m3)
```
Dal terzo modello lineare troviamo un indice R^2 (~17%), osservando che la variabile so2 è significativa e quindi verrà tenuta in considerazione per un eventuale modello multivariato.

4) modello lineare tra popn e mort.
```{r, include = TRUE, echo = FALSE}
m4 <- lm(mort ~ popn, data = pollution)
ggplot(data = pollution, mapping = aes(popn, mort, fill=popn)) +
    geom_boxplot(color="#333333", alpha=0.7) +
    theme_classic()  +
    xlab("Densità delle famiglie") +
    ylab("Tasso di mortalità") +
    ggtitle("Boxplot densità delle famiglie - tasso di mortalità") +
    scale_fill_brewer(palette="Spectral")+
    theme_minimal() + 
    theme(
        plot.title = element_text(color="#333333", size=14, face="bold", margin = margin(5, 5, 20, 5), hjust = 0.5),
        axis.title.x = element_text(color="#333333", size=10, face="bold", margin = margin(20, 5, 5, 5)),
        axis.title.y = element_text(color="#333333", size=10, face="bold", margin = margin(5, 20, 5, 5)),
        legend.position="none",
    ) + scale_fill_brewer(palette="BuPu")
summary(m4)
```
Dal quarto modello lineare troviamo un indice R^2 (~11%), osservando che la variabile popn è meno significativa rispetto alle precedenti.

5) modello lineare tra hous e mort.
```{r, include = TRUE, echo = FALSE}
m5 <- lm(mort ~ hous, data = pollution)
ggplot(data = pollution, mapping = aes(hous, mort)) +
    geom_point(color="#0072B2") +
    xlab("% di case sane") +
    ylab("Tasso di mortalità") +
    ggtitle("Diagramma di dispersione % di case sane - tasso di mortalità") +
    scale_fill_brewer(palette="Spectral")
summary(m5)
```
Dal quinto modello lineare troviamo un indice R^2 (~17%), osservando che la variabile hous è significativa e quindi verrà tenuta in considerazione per un eventuale modello multivariato. 

## Modelli lineari multivariati
Concettualemente la nostra analisi si è divisa su due principali modelli, poichè data la complessità della variabile MORT sono stati adottati due approcci diversi per fare una più approfondità analisi della variabile.
### Modello A
Nel seguente modello viene analizzato l'aspetto sociale del dataset: si cerca dunque di spiegare la mortalità attraverso varie condizioni di vita, quali: la bassa educazione, la presenza di non bianchi, il tasso di povertà, la bassa percentuale di unità abitative sane e con tutti i servizi
```{r, include = TRUE, echo = FALSE}
v0=lm(pollution$mort~pollution$educ+pollution$nonw+pollution$poor+I(1/pollution$hous))
summary(v0)

v1=stepAIC(v0)
summary(v1)

ggplot(data = pollution, aes(x = nonw, y = mort)) +
  geom_point(aes(size = poor, color = educ)) +
  scale_color_manual(values = c("red", "yellow", "green")) +  # Specifica i colori per i fattori
  labs(x = "Quantità di persone non w", y = "Mortalità")
```
\
Notiamo però che non tutte le variabili sono significative per il modello difatti utilizzando stepAIC possiamo notare che il modello migliore è il seguente
\
Dal grafico si può notare che il tasso di povertà è fortemente legata alla mortalità, in quanto la densità della larghezza dei pallini è distribuita con un peso maggiore per valori alti di mortalità.\
Inoltre si nota che la poca scolarizzazione di una metropoli influisce anch'essa in maniera antilineare alla mortalità. Infine si nota un forte legame tra nonw e mortalità, dovuta secondo noi, da fattori sociali non studiabili in questo dataset (eg. discriminazione razziale, arretratezza culturale ecc...).

#### Studio dei quantili
```{r, include = TRUE, echo = FALSE}
par(mfrow=c(2,2))
plot(v1)
par(mfrow=c(1,1))
```
\
Si può notare dal grafico dei residui che la gaussianità è rispettata abbastanza bene, escludendo alcuni valori anomali nelle code e non c'è un evidenza di pattern nei residui, infine sembra essere rispettata l'ipotesi di omoschedasticità.

### Modello B
\
Il seguente modello prende in considerazioni le variabili riguardanti le sostanze inquinanti.\
```{r, include = TRUE, echo = FALSE}
m6 <- lm(mort ~ prec + so2 + I(1/nox) + I(1/hc), data = pollution)
ggplot(data = pollution, mapping = aes(so2+I(1/nox)+I(1/hc), mort)) +
    geom_point(color="#0072B2") +
    xlab("Sostanze inquinanti") +
    ylab("Tasso di mortalità") +
    ggtitle("Diagramma di dispersione sostanze inquinanti - tasso di mortalità") +
    scale_fill_brewer(palette="Spectral")
summary(m6)
par(mfrow=c(2,2))
plot(m6)
par(mfrow=c(1,1), col="#0072B2")
```
\
Dal primo grafico possiamo notare l'assenza di pattern nei residui, inoltre si nota dal 2 grafico che il qqplot non è perfettamente fittando, dunque la gaussianità non è ampiamente rispettata. Possiamo, però notare dal 3 grafico che solo 3 quantili superano 1.96 il che apporta maggiore supporto alla tesi di gaussianità, anche se non è un parametro sufficiente. Infine si nota l'assenza di pattern nel grafico dei residui.  


```{r, echo = F}

v1=stepAIC(m6)
plot(m6, which = c(1,2), col="#0072B2")
```
