---
title: "Progetto finale"
author: "Abdula Kalus, Gabriele Gianuzzo, Giacomo Ballarin, Kevin Cazzolato"
date: "2023-06-13"
output:
  html_document: default
  pdf_document: default
---

```{r setup, include=FALSE}
knitr::opts_chunk$set(echo = TRUE)
```

## Dataset di riferimento

```{r, include=FALSE}
    setwd("C:/Users/abdul/Desktop/DA_progetto_finale")
    pollution <- read.csv("Dataset/pollution.csv", stringsAsFactors = T)
    library(ggplot2)
    library("ellipse")
    library("corrplot")
    library("grid")
    library("cowplot")
    theme_set(theme_minimal() + theme(
            
        plot.title = element_text(color="#333333", size=14, face="bold", 
                                      margin = margin(5, 5, 20, 5), hjust = 0.5),
            
        axis.title.x = element_text(color="#333333", size=10, face="bold", 
                                        margin = margin(20, 5, 5, 5)),
            
        axis.title.y = element_text(color="#333333", size=10, face="bold", 
                                        margin = margin(5, 20, 5, 5))
    ))
    
```

Il dataset di riferimento è pollution.csv, il quale contiene 16 variabili e 60 osservazioni; di seguito sono riportate le varibiali presenti nel dataset con una breve descrizione:  

- PREC:   Precipitazioni medie annue in pollici

- JANT:   Temperatura media di gennaio in gradi F

- JULT:   Temperatura media di giugno in gradi F

- OVR65:  Percentuale della popolazione SMSA del 1960 di 65 anni o più

- POPN:   Dimensione media delle famiglie

- EDUC:   Anni scolastici medi completati da persone di età superiore ai 22 anni

- HOUS:   Percentuale di unità abitative sane e con tutti i servizi

- DENS:   Popolazione per miglio quadro in aree urbanizzate, 1960

- NONW:   Percentuale popolazione non bianca nelle aree urbanizzate, 1960

- WWDRK:  Percentuale di occupati nelle professioni impiegatizie

- POOR:   Percentuale di famiglie con reddito < $3000

- HC:     Potenziale di inquinamento relativo ad idrocarburi

- NOX:    Potenziale di inquinamento relativo ad ossidi nitrici

- SO2:    Potenziale di inquinamento relativo ad anidride solforosa

- HUMID:  Percentuale annua di umidità relativa alle ore 13

- MORT:   Tasso di mortalità totale corretto in base all'età per 100.000



## Analisi preliminare
Nell’ottica di voler stimare un modello di regressione lineare che consideri la variabile MORT (tasso di mortalità) come variabile risposta, verranno considerati vari indici, i quali potranno fornirci infromazioni riguardo alla correlazione della variabili presenti nel dataset.
Analizziamo quindi innanzitutto la matrice di correlazione per le variabili quantitative

```{r, echo = F}
    P=cor(pollution)
    corrplot(P, method = 'square', type = 'lower', diag = FALSE)
```

Si può osservare dalla matrice di correlazione che possono essere considerate più varibili esplciative in funzione 
della variabile risposta MORT, alcune di esse sono PREC, POOR, SO2 ma quella che risalta di più è NONW.
Anche senza matrice di correlazione si poteva intuire che la varibaile POOR rappresentande le famiglie con un reddito basso
fosse collegata con la varibile MORT.

## Verso il modello lineare

Analizziamo ora un primo modello lineare tra MORT e NONW.

```{r, include = TRUE, echo = FALSE}
nonwmodel <- lm(mort ~ nonw, data = pollution)
summary(nonwmodel)
ggplot(data = pollution, mapping = aes(nonw, mort)) +
    geom_point(color="#0072B2") +
    geom_smooth(aes(x=nonw, y=mort), method = "lm", se = F, col="red", formula = y ~ x) +
    xlab("Non bianchi") +
    ylab("Tasso mortalità") +
    ggtitle("Diagramma di dispersione non bianchi - tasso mortalità") +
    scale_fill_brewer(palette="Spectral")
    
```

Dall'indice R^2 si può stabilire che questo è un huon modello essendo (~40%)

Modello lineare con bmi e charges:

```{r, include = TRUE, echo = FALSE}
poormodel <- lm(mort ~ poor + nonw, data = pollution)
summary(poormodel)
ggplot(data = pollution, mapping = aes(poor, mort)) +
    geom_point(color="#0072B2") +
    xlab("% famiglie reddito < 3000$") +
    ylab("Tasso mortalità") +
  ggtitle("Scatterplot indice di % famigli 3000$ - tasso mortalità")

```

```{r, include = TRUE, echo = FALSE}
precmodel <- lm(mort ~ prec, data = pollution)
summary(precmodel)
ggplot(data = pollution, mapping = aes(prec, mort)) +
    geom_point(color="#0072B2") +
    xlab("Precipitazioni medie annue in pollici") +
    ylab("Tasso mortalità") +
  ggtitle("Scatterplot indice di precipitazioni medie annue in pollici - tasso mortalità")

```

```{r, include = TRUE, echo = FALSE}
so2model <- lm(mort ~ so2 + prec, data = pollution)
summary(so2model)
ggplot(data = pollution, mapping = aes(so2, mort)) +
    geom_point(color="#0072B2") +
    xlab("so2") +
    ylab("Tasso mortalità") +
  ggtitle("Scatterplot indice di so2 - tasso mortalità")

```

```{r, include = TRUE, echo = FALSE}
jultmodel <- lm(mort ~ jult, data = pollution)
summary(jultmodel)
ggplot(data = pollution, mapping = aes(jult, mort)) +
    geom_point(color="#0072B2") +
    xlab("jult") +
    ylab("Tasso mortalità") +
  ggtitle("Scatterplot indice di jult - tasso mortalità")

jantmodel <- lm(mort ~ jant , data = pollution)

ggplot(data = pollution, mapping = aes(jant, mort)) +
    geom_point(color="#0072B2") +
    xlab("jant") +
    ylab("Tasso mortalità") +
  ggtitle("Scatterplot indice di jant - tasso mortalità")


```

```{r, include = TRUE, echo = FALSE}
densmodel <- lm(mort ~ educ+poor, data = pollution)
summary(densmodel)
ggplot(data = pollution, mapping = aes(educ, mort)) +
    geom_point(color="#0072B2") +
    xlab("dens") +
    ylab("Tasso mortalità") +
  ggtitle("Scatterplot indice di dens - tasso mortalità")

```